---
title: '`r params$report_title`'
author: "Qiong Chen"
date: '`r Sys.Date()`'
params:
  report_data: null
  report_title: "default title"
output:
  html_document:
    toc: true
    toc_float: true
    number_sections: 3
    css: cayman.css
    theme: united
    df_print: paged
  word_document:
    toc: FALSE
    toc_depth: 3
    number_sections: true
    fig_width: 6
    fig_height: 4
    fig_caption: true
    highlight: pygments
    reference_docx: chinese-article.docx
    
---

```{r setup, include=FALSE}
knitr::opts_chunk$set(echo = FALSE, message = FALSE)
library(canregtools)
library(dplyr)
library(flextable)
library(showtext)
library(glue)
showtext_auto()
```

```{r}
data <- params$report_data
```

## 人口

```{r}
fbsw <- count_canreg(data)
pop <- fbsw$pop
male <- sum(pop$rks[1:19])
female <- sum(pop$rks[20:36])
```

数据显示，肿瘤登记地区人口总数为`r male+female`，其中男性人口数为`r male`，占全部人口数的`r round(male/(male+female), 2)`%；女性人口数为`r female`，占全部人口数的`r round(female/(male+female),2)`%，肿瘤登记地区男女人口数性别比为`r round(male/female,2)`。


```{r pyramid-plot, fig.cap = "肿瘤登记地区人口金字塔", fig.align = 'center', fig.height = 7, fig.width = 8}
draw_pyramid(fbsw, show_value=F, csize=0.8, grid = c(1, 1), cgap = 0.2,
             labs = c("男性", "年龄", "女性"))
```

\@ref(fig:pyramid-plot)

## 质量控制指标

```{r}
qua <- create_quality(data, decimal = 2, year, cancer) |> 
  filter(!cancer == 0) |> 
  add_labels(label_type = "abbr") |> 
  select(cancer, site, icd10, mi, mv, ub, dco) 
mi <- qua |> filter(cancer == 60) |> pull(mi)
mv <- qua |> filter(cancer == 60) |> pull(mv)
dco <- qua |> filter(cancer == 60) |> pull(dco)
qua1 <- qua |> drop_total() |> drop_others()
mi_max <- qua1 |> arrange(desc(mi))
mv_max <- qua1 |> arrange(desc(mv))
```

表数据显示了肿瘤登记处质量控制指标情况，数据显示死亡发病比(M:I)为`r mi`，具有病理学诊断的病例所占比例(MV%)为`r mv`%，只有死亡医学证明书的病例所占比例(DCO%)为`r dco`%。从不同癌症发病部位来看，M:I 最高的癌症部位为`r glue_collapse(as.character(mi_max$site[1:3]), sep=",", last="和")`，其值分别为`r glue_collapse(as.character(mi_max$mi[1:3]), sep="，", last="和")`；M:I 最低的癌症部位为`r glue_collapse(as.character(tail(mi_max$site,3)), sep="，", last="和")`，其值分别为`r glue_collapse(as.character(tail(mi_max$mi,3)), sep="，", last="和")`。MV% 最高的癌症部位为`r glue_collapse(as.character(mv_max$site[1:3]), sep=",", last="和")`，其值分别为`r glue_collapse(as.character(mv_max$mv[1:3]), sep="，", last="和")`；MV% 最低的癌症部位为`r glue_collapse(as.character(tail(mv_max$site,3)), sep="，", last="和")`，其值分别为`r glue_collapse(as.character(tail(mv_max$mv,3)), sep="，", last="和")`。

```{r quality, tab.cap = "肿瘤登记处质量控制指标情况",tab.align="left"}
qua |>
  select(-cancer) |> 
  flextable() |> 
  set_header_labels(site = "部位", 
    icd10 = "ICD0", mi = "M:I",
    mv = "MV%", dco = "DCO%", ub = "UB%" ) |> 
  theme_zebra() |>  
  width(width = 1)
```

## 癌症发病情况
### 总体发病情况

```{r}
asr1 <- create_asr(data, year, sex, decimal=2)
asr2 <- create_asr(data, year, decimal=2)
asr <- bind_rows(asr1, asr2) |>
  add_labels() |>
  arrange(sex)
```

```{r inci_total, tab.cap= "肿瘤登记地区总体癌症发病情况"}
asr |> 
  select(sex, no_cases, cr, asr_cn2000, asr_wld85, truncr_cn2000, cumur) |> 
  flextable() |> 
  set_header_labels(sex = "性别", no_cases = "病例数", cr = "粗率\n(1/10万)",
    asr_cn2000 = "中标率\n(1/10万)", asr_wld85 = "世标率\n(1/10万)",truncr_cn2000="截缩率\n35-64岁(1/10万)", cumur = "累积率\n(0-74岁, %)" ) |> 
  theme_zebra() |>  
  width(width = 1)
```

### 年龄别发病情况

```{r}
agerate <- create_age_rate(data, sex, cancer) |> 
  #filter(cancer %nin% c(60, 61)) |> 
  drop_others() |> 
  add_labels(label_type = "abbr")
agerate <- agerate |> 
  filter(cancer %in% c(103:106, 110,114,115,118,122,123))
```

```{r agerate, fig.align="center", fig.width=10, fig.height=6}
draw_linechart(agerate,facet_var=site,grid=c(2,5),
              x_var=agegrp,y_var=rate,group_var=sex,axis_label=c("年龄","年龄别率"))
```



### 前十位癌症发病情况

```{r}
asr <- create_asr(data, year, sex, cancer) |> 
  filter(!cancer %in% c(60,61)) |>
  drop_others() |> 
  add_labels(label_type = "abbr")
```
```{r top10_inci, fig.align='center', fig.cap="肿瘤登记地区前10位恶性肿瘤发病率"}
draw_barchart(asr,
              plot_var = asr_cn2000,
              cate_var=site,
              group_var = year,
              side_var = sex,
              side_label = c("男性(1/10万)", "女性(1/10万)"),
              )
```



## 癌症死亡情况
### 总体死亡情况

```{r}
asr1 <- create_asr(data, event = sws, year, sex,decimal=2)
asr2 <- create_asr(data, event = sws, year,decimal=2)
asr <- bind_rows(asr1, asr2) |>
  add_labels() |>
  arrange(sex)
```

```{r}
asr |> 
  select(sex, no_cases, cr, asr_cn2000, asr_wld85, cumur) |> 
  #mutate(across(c(cr,asr_cn2000,asr_wld85,cumur), format, nsmall=2)) |> 
  flextable()
```

### 年龄别死亡情况


```{r}
agerate <- create_age_rate(data, event = sws, sex, cancer) |> 
  #filter(cancer %nin% c(60, 61)) |> 
  drop_others() |> 
  add_labels(label_type = "abbr")
agerate <- agerate |> 
  filter(cancer %in% c(103:106, 110,114,115,118,122,123))
```

```{r, fig.align = 'center', fig.width = 10, fig.height = 8}
draw_linechart(agerate,facet_var=site,grid=c(3,4),
              x_var=agegrp,y_var=rate,group_var=sex,axis_label=c("年龄","年龄别率"))
```


### 前十位癌症死亡情况

```{r}
asr <- create_asr(data, event = sws, year, sex, cancer) |> 
  filter(!cancer %in% c(60, 61)) |>
  drop_others() |> 
  add_labels(label_type = "abbr")
```

```{r, fig.align = 'center'}
draw_barchart(asr,
              plot_var = asr_cn2000,
              cate_var=site,
              group_var = year,
              side_var = sex,
              side_label = c("男性(1/10万)", "女性(1/10万)"),
              cols = c("darkred", "darkgreen"), gap=0.1)
```

